【裁判字號】    90,上訴緝,6
【裁判日期】    900427
【裁判案由】    毒品危害防制條例
【裁判全文】
臺灣高等法院刑事判決                                九十年度上訴緝字第六號
    上  訴  人
    即  被  告  甲○○
右上訴人因毒品危害防制條例案件，不服臺灣臺北地方法院八十七年度訴字第五九二
號，中華民國八十七年四月三十日第一審判決（起訴案號：臺灣臺北地方法院檢察署
八十六年度偵字第二四九七六號、八十七年度偵字第五五八六號、八十七年度偵字第
六０四九號）提起上訴，本院判決如左：
    主  文
原判決關於持有（第一級）毒品及定應執行刑部分撤銷，
甲○○持有第一級毒品，累犯，處有期徒刑柒月；扣案之海洛因壹包（淨重零點壹壹
公克）及壹瓶（淨重貳點捌參公克），均沒收並銷燬之。
    事  實
一、甲○○前曾因違反麻醉藥品管理條例案件，經臺灣臺北地方法院於民國（下同）
    八十五年五月十五日，判處有期徒刑六月，而於八十五年八月二日易科罰金執行
    完畢，仍不知悔改，復於八十六年九月底左右，在其台北市○○區○○路二二九
    號四樓之三之住處內，檢視其亡弟林紹凱之遺物時，發現林紹凱之遺物中有海洛
    因一包（淨重○．一一公克）及一瓶（淨重二．八三公克），竟將之據為己有，
    而持有之，隨後將之放置在台北市○○街二十號九樓之二宋碧玉住處內。嗣於八
    十六年十一月五日二十時四十五分許，經警至宋碧玉位於台北市○○街二十號九
    樓之二住處臨檢，而查獲甲○○持有毒品之犯行。並扣得甲○○所持有、而置於
    上址屋內電腦桌上之前開海洛因一包及一瓶（淨重分別為○．一一公克及二．八
    三公克）。
二、案經台北市政府警察局中山分局報請台灣台北地方法院檢察署檢察官偵查起訴。
      理  由
一、訊據被告甲○○矢口否認有持有第一級毒品犯行，辯稱：該海洛因係其亡弟林紹
    凱所有，其也不知如何處理，才會放在宋碧玉之家中云云。惟查，本案毒品海洛
    因係於前揭時地為警查扣乙節，有扣押證明筆錄在卷可稽（見偵查卷第五頁）；
    另據原審同案被告宋碧玉於警訊中指證：該海洛因為被告甲○○所放等語（見真
    查卷第七頁）。即被告亦不否認該毒品係其亡弟林紹凱之遺物，則本件扣案之白
    粉確係被告所持有，已堪認定。復查，前開扣案之物品經送法務部調查局鑑定結
    果，確屬毒品海洛因，且淨重分別別為○．一一及二．八三公克，此有法務部調
    查局鑑定通知書一份在卷為憑（見偵查卷第四十七頁）。再查，被告既知其持有
    之物為毒品，其未立即向警方報繳，卻繼續持有之，顯有持有毒品之故意，自無
    庸置疑；尚難以毒品之原所有人為其亡弟弟林紹凱為由，而得解免其罪責。本案
    事證已臻明確，被告犯行自堪認定。另查，被告在本院審理中雖又改稱：伊有施
    用海洛因云云。惟按被告之自白，不得作為有罪判決之唯一證據，仍應調查其他
    必要之證據，以察其是否與事實相符，刑事訴訟法第一百五十六條第一項定有明
    文。本案除被告在本院審理中自白施用第一級毒品外，並查無其他相關之證據以
    為佐證；揆諸前揭規定，自難以被告唯一之自白，即遽認其有施用第一級毒品犯
    行，併此敘明。
二、核被告甲○○所為，原係犯肅清煙毒條例第十條第一項之持有毒品罪。惟被告行
    為後，毒品危害防制條例已經制定，並於八十七年五月二十日公布施行，依新公
    布之毒品危害防制條例第二條第二項第一款之規定，海洛因係第一級毒品；同法
    第十一條第一項規定，持有第一級毒品者，處三年以下有期徒刑、拘役或新台幣
    五萬元以下罰金。新舊法比較結果，以新法即毒品危害防制條例第十一條第一項
    之規定較有利於被告，依刑法第二條第一項前段之規定，自應適用新法即毒品危
    害防制條例第十一條第一項持有第一級毒品之規定處斷。又查，被告甲○○違反
    麻醉藥品管理條例案件，經臺灣臺北地方法院於八十五年五月十五日，判處有期
    徒刑六月，而於八十五年八月二日易科罰金執行完畢等情，有本院被告全國前案
    紀錄表在卷可稽，其於五年以內再犯有期徒刑以上之本案之罪，為累犯，應依法
    加重其刑。
三、原審據以論罪科刑，固非無見。惟被告行為後，毒品危害防制條例已經制定，並
    於八十七年五月二十日公布施行，依新公布之毒品危害防制條例第二條第二項第
    一款之規定，海洛因係第一級毒品；同法第十一條第一項規定，持有第一級毒品
    者，處三年以下有期徒刑、拘役或新台幣五萬元以下罰金。原審未及為新舊法之
    比較，尚有未洽。被告之上訴意旨指摘原審刑過重為有理由，應由本院將原判決
    關於持有（第一級）毒品及定應執行刑部分撤銷改判。爰審酌被告素行不良，其
    持有第一級毒品海洛因之數量，持有海洛因對社會治安所造成之危害甚鉅，及犯
    後態度尚稱良好等一切情狀量處如主文所示之刑。扣案之海洛因一包（淨重○．
    一一公克）及一瓶（淨重二．八三公克）為查獲之毒品，應依毒品危害防制條例
    第十八條第一項前段一項前段之規定沒收並銷燬之。
據上論斷，應依刑事訴訟法第三百六十九條第一項前段、第三百六十四條、第二百九
十九條第一項前段，毒品危害防制條例第十一條第一項、第十八條第一項前段，刑法
第十一條、第二條第一項前段、第四十七條，判決如主文。
本案經檢察官柯晴男到庭執行職務。
中      華      民      國    九十      年      四      月    二十七    日
                              臺灣高等法院刑事第十二庭
                                  審判長法  官   劉  景  星
                                        法  官   陳  志  洋
                                        法  官   陳  博  志
右正本證明與原本無異。
不得上訴。
                                        書記官   陳  嘉  文
中    華    民    國     九十     年     四         月     二十七       日
附錄本判決論罪科刑法條：
毒品危害防制條例第十一條
持有第一級毒品者，處三年以下有期徒刑、拘役或新台幣五萬元以下罰金。
持有第二級毒品者，處二年以下有期徒刑、拘役或新台幣三萬元以下罰金。
持有專供製造或施用毒品之器具者，處一年以下有期徒刑、拘役或新台幣一萬元以下
罰金。


司法院資訊處製作；財團法人民間司法改革基金會備份。
